【裁判字號】    92,訴,731
【裁判日期】    920716
【裁判案由】    偽造文書等
【裁判全文】
臺灣高雄地方法院刑事判決                          九十二年度訴字第七三一號
    公  訴  人  臺灣高雄地方法院檢察署檢察官
    被      告  戊○○
    被      告  甲○○
右列被告等因偽造文書等案件，經檢察官提出公訴（九十一年度偵字第二五三六三號
），本院判決如左：
    主  文
戊○○連續行使偽造私文書，足以生損害於他人，處有期徒刑陸月，如易科罰金以
佰元折算壹日。偽造丙○○名義之「弘昇電話器材行」、乙○○名義之「右昌汽車百
貨有限公司」、「快樂時光飲料店」、「厚進企業有限公司」、「許新興加油站有限
公司」信用卡簽帳單持卡人存根聯伍張、特約商店存根聯上偽造之「丙○○」署押壹
枚、「乙○○」署押肆枚，均沒收。又收受贓物，處拘役伍拾玖日，如易科罰金以
佰元折算壹日。
甲○○連續竊盜，處有期徒刑伍月，如易科罰金以佰元折算壹日。扣案之鑰匙壹支
，沒收。
    事  實
一、戊○○曾因竊盜、詐欺案件，經台灣高雄地方法院及台灣台南地方法院分別判處
    有期徒刑十月、五月確定，並定其應執行刑一年一月，於民國（下同）九十年四
    月六日假釋出監（未構成累犯），甫出監不久，仍不知悔改，竟意圖為自己不法
    所有之概括犯意，連續於如附表一所示時間、地點，以如附表一所示方式，竊取
    如附表一所示各該被害人之信用卡，得手後，復基行使偽造私文書及詐欺取財、
    詐欺得利之概括犯意，連續於如附表二所示時間，以所竊得前揭各該信用卡，至
    如附表二所示之地點，購買物品及消費如附表二所示，並分別於信用卡簽帳單（
    一式二聯，含持卡人存根聯及商店存根聯）客戶簽名欄中，以複寫之方式，分別
    偽造如附表二之被害人姓名署押各二枚，而偽造信用卡簽帳單，並將偽造完成之
    信用卡簽帳單之商店存根聯，行使交付予前揭特約商店人員，致使各該商店之收
    銀員誤信為被害人本人消費而陷於錯誤，因而獲得如附表二所示之財物及加油、
    休閒娛樂服務之財產上不法利益，足以生損害於如附表二之被害人及各該銀行對
    信用卡使用及管理之正確性。
二、甲○○基於意圖為自己不法所有之概括犯意，連續於如附表三所示之時間、地點
    、以如附表三所示方式，竊取如附表三所示各該被害人之機車，嗣於民國（下同
    ）九十一年十一月十四日上午九時許，甲○○騎乘如附表三所示編號二之ＹＱＯ
    ─一八六號機車至高雄縣鳳山市○○路四二二巷二六弄六之二號交予戊○○，而
    戊○○明知甲○○所騎乘之上開機車係甲○○所竊得之贓車，仍予收受使用。嗣
    於同日下午十七時十分許，戊○○騎乘該機車行經高雄市鼓山后區○○路與中華
    路口時為警查獲，並在戊○○身上之皮夾內起獲前揭信用卡始悉上情。
三、案經高雄市政府警察局鼓山分局報請台灣高雄地方法院檢察署檢察官偵查起訴。
    理  由
一、證據：
（一）關於被告戊○○竊盜、行使偽造文書及詐欺取財、詐欺得利等部分：前揭犯罪
      事實一之部分，業據被告戊○○於本院審理時坦承不諱（見本院九十二年七月
      二日審判筆錄），核與被害人丙○○於偵查中（見偵查卷第四十二頁背面）、
      乙○○於警詢（見九十一年十一月十四日警詢筆錄）及偵查中（見偵查卷第四
      十三頁）供述之情節相符，並有前揭信用卡三張扣案、財團法人金融聯合徵信
      中心關於乙○○與丙○○之信用卡資料二紙（見偵查卷第六十六、六十七頁）
      、國泰銀行信用卡事業處授信部出具丙○○之國泰銀行信用卡於九十年四月九
      日刷卡消費明細表一紙（見偵查卷第五十一頁）及台新國際商業銀行九十二年
      五月二十六日台新信卡字第九二０一六五號函附帳單明細一份在本院卷可憑，
      是本案關於被告戊○○竊盜、行使偽造文書及詐欺取財、詐欺得利等犯行，事
      證明確，足堪認定。又被告戊○○前於九十年五月十六日與同年十月十一日因
      竊盜案，分別經台灣高雄地方法院及台灣高等法院高雄分院判處拘役六十日與
      有期徒刑八月之刑確定，有台灣高雄地院九十年度易字第二一四四號（見偵查
      卷第六十頁）、九十年度易字第四○七○號判決（見偵查卷第六十二頁）及台
      灣高等法院被告全國前案紀錄表各一份在卷可稽，被告戊○○前揭竊盜犯行雖
      與本案竊盜犯行之時間緊接，惟其犯罪手法顯不相同，並非自始即基於同一概
      括犯意，自非屬連續犯，本案即不為前開確定判決效力所及，併此敘明。
（二）關於被告戊○○收受贓物部分：訊據被告戊○○對於前揭犯罪事實二之收受贓
      物犯行矢口否認，辯稱：被告甲○○交ＹＱＯ─一八六號機車給我時，確有叫
      我小心一點，我以為被告甲○○係因我未載安全帽所以叫我小心一點，我並不
      知道這台機車是贓車云云（見本院九十二年四月十六日審判筆錄）。經查，被
      告甲○○將上揭機車借予被告戊○○時曾告知騎乘該車要小心且未出示機車行
      照予被告戊○○之事實，業據被告戊○○及被告甲○○二人供陳明確，而被告
      戊○○亦當庭表示伊知道這台機車怪怪的及坦承收受贓物部分知道錯了，請求
      原諒等語（均見偵查卷第三十三、三十四頁），是被告戊○○應無誤認被告甲○○提醒之語係針對伊未載安全帽而言，顯見被告戊○○對該車係屬來路不明
      之物，應有認識。此外，並有失竊贓車之認領保管收據、車輛協尋證明單、查
      詢車輛認可資料各一紙及照片一幀附卷可稽（見警卷第十八、三十五、三十八
      、二十三頁），是本案關於被告戊○○收受贓物犯行，事證明確，亦堪認定。
（三）關於被告甲○○竊盜部分：前揭犯罪事實二之被告甲○○竊盜事實，業據被告
      甲○○於警詢（見警卷第二、三頁）、偵查中（見偵查卷第二十二頁）及本院
      審理時（見本院九十二年四月十六日審判筆錄）坦承不諱，核與被害人丁○○
      、己○○及庚○○於警詢中指述情節相符（見警卷第四至六頁），並經證人鼓
      山分局內惟派出所警員陳世民到庭證稱：另二部贓車是被告甲○○帶我們去起
      贓尋獲的等語明確（見偵查卷第三十二頁），而被告戊○○亦到庭供稱ＹＱＯ
      ─一八六號機車確係被告甲○○交予伊等語明確（見偵查卷第三十三頁）；此
      外，復有前開贓物認領保管收據三紙（見警卷第十八至二十頁）、車輛查詢認
      可資料三紙（見警卷第三十七至三十九頁）、車輛失竊證明單二紙（見警卷第
      三十五、三十六頁）及照片三幀（見警卷第二十三至二十五頁）附卷可稽，是
      本案關於被告甲○○竊盜犯行，事證明確，洵堪認定。
二、所犯法條：
（一）被告戊○○部分：按依信用卡交易之過程，係持卡人向特約商店提示信用卡，
      由持卡人在簽帳單上簽名，確認交易之標的及金額，再由特約商店核對該信用
      卡之有效性及持卡人之身分同一性無訛後，特約商店即將該簽帳單送交聯合信
      用卡處理中心請款轉知發卡機構撥款。故簽帳單具有持卡人與特約商店之交易
      契約書之性質，並具有持卡人經由聯合信用卡處理中心請求發卡機構撥款之請
      求書或指示文件之性質，非僅具有處理內部事務之傳票性質，且在信用卡簽帳
      單上偽簽姓名，單從形式上觀察，即足以知悉其表示已收受特約商店所交付之
      交易標的物，含有收據之性質，故行為人冒用他人名義於信用卡簽帳單上簽名
      ，非僅構成刑法第二百十七條第一項之偽造署押罪，應構成刑法第二百十條之
      偽造私文書罪，行為人在偽造簽帳單之後，持向特約商店行使，自屬行使偽造
      私文書之行為。本案被告戊○○先後竊取如附表一所示被害人之信用卡，復持
      竊得信用卡連續消費，致使各該商店之收銀員誤信為被害人本人消費而陷於錯
      誤，因而獲得如附表二所示之財物及加油、休閒娛樂服務之財產上不法利益，
      足以生損害於如附表二之被害人及各該銀行對信用卡使用及管理之正確性，核
      被告戊○○上開所為，係犯刑法第三百二十條第一項竊盜罪、第二百十六條、
      第二百十條行使偽造私文書罪及第三百三十九條第一項詐欺取財罪、第二項詐
      欺得利罪。再被告戊○○收受ＹＱＯ─一八六號機車而為使用，係犯刑法第三
      百四十九條第一項之收受贓物罪。而被告戊○○於信用卡簽帳單上偽造署押之
      行為，均為偽造私文書之部分行為，應為偽造私文書之犯行所吸收；又偽造私
      文書後，復持以行使，其偽造之低度行為為行使之高度行為所吸收，均不另論
      罪。又被告戊○○先後二次竊盜、五次行使偽造私文書、三次詐欺取財（指獲
      得摩托羅拉手機、汽車儀表版螢光貼紙、日常用品）、二次詐欺得利（指加油
      及酒店消費）之犯行，均時間緊接，方法相同，觸犯構成要件相同之罪名，顯
      均係基於概括犯意為之，各均為連續犯，應依同法第五十六條之規定，各以一
      罪論，並均加重其刑。公訴人雖未就如附表二所示編號二、五部分犯行提起公
      訴，惟檢察官就犯罪事實一部起訴者，其效力及於全部，經核該部分與如附表
      二編號一、三、四之論罪科刑部分，具有連續犯之裁判上一罪關係，本院自得
      就此起訴效力所及部分併予審理。另被告戊○○所犯上開竊盜、行使偽造私文
      書、詐欺取財、詐欺得利等四罪間，有方法、目的之牽連關係，應依牽連犯之
      規定從一重之行使偽造私文書罪處斷。再被告戊○○所犯行使偽造私文書罪與
      收受贓物罪間，犯意各別，罪名不同，應予分論併罰。又被告戊○○曾因竊盜
      、詐欺案件，經台灣高雄地方法院及台灣台南地方法院分別判處有期徒刑十月
      、五月確定，並定其應執行刑一年一月，於九十年四月六日假釋出監，假釋期
      滿之日為九十年四月二十五日，有台灣高等法院被告全國前案紀錄表可查，被
      告戊○○甫出監不久，即於九十年四月六日至同年月九日間竊取被害人丙○○
      之信用卡並於同年月九日盜刷，係在九十年四月二十五日假釋期滿日之前所犯
      ；嗣後於同年九月再竊取被害人乙○○之信用卡並盜刷，則在九十年四月二十
      五日假釋期滿日之後所犯，即被告戊○○所為前開連續犯之犯行，部分在假釋
      中所犯，部分在假釋期滿後所犯，應否論以累犯？按連續犯雖為數行為，但係
      以一罪論；而本案判決係對被告戊○○為有期徒刑之宣告，依刑法第七十八條
      第一項之規定，則應撤銷前案之假釋，自不得論為累犯｛司法院八十三年五月
      九日（八三）廳刑一字第○七四九六號函復臺灣高等法院意見參照｝。公訴人
      認被告戊○○構成累犯，容有未洽。爰審酌被告戊○○有竊盜、詐欺等多次前
      科，素行不佳，有台灣高雄地方法院檢察署刑案查註紀錄表及台灣高等法院被
      告全國前案紀錄表可按，仍未知戒慎言行，為貪圖一時利益而竊取他人之信用
      卡，並持用他人之信用卡刷卡簽帳消費，損及信用卡名義人及發卡銀行之權益
      ，紊亂行使信用卡之經濟秩序，所生危害均屬不輕；並僅貪圖一時方便而騎乘
      贓車，惟念及其犯後均能坦承犯行，態度良好等一切情狀，就上開二罪分別量
      處如主文所示之刑，並均諭知易科罰金之折算標準。至偽造丙○○名義之「弘
      昇電話器材行」、乙○○名義之「右昌汽車百貨有限公司」、「快樂時光飲料
      店」、「厚進企業有限公司」、「許新興加油站有限公司」信用卡簽帳單持卡
      人存根聯五張，並未扣案，惟屬被告戊○○所有並為犯罪所得之物，雖被告戊○○自承已滅失（見本院九十二年七月二日審判筆錄），然並無證據證明，爰
      依刑法第三十八條第三項、第一項第三款規定宣告沒收；其上偽造之「丙○○
      」署押一枚、「乙○○」署押四枚已連同存根聯沒收，故不另為沒收之宣告。
      另偽造丙○○名義之「弘昇電話器材行」、乙○○名義之「右昌汽車百貨有限
      公司」、「快樂時光飲料店」、「厚進企業有限公司」、「許新興加油站有限
      公司」信用卡簽帳單特約商店存根聯上偽造之「丙○○」署押一枚、「乙○○
      」署押四枚，雖未扣案，然亦不能證明業已滅失，應依刑法第二百十九條之規
      定，併予宣告沒收。至被告戊○○偽造之信用卡簽帳單特約商店存根聯五張，
      已分別交付予各特約商店收執，均非屬被告戊○○所有之物，故不另為沒收之
      諭知，併此敘明。
（二）關於被告甲○○部分：核被告甲○○所為係犯刑法第三百二十條第一項之竊盜
      罪。又其先後三次犯行，時間緊接，所犯係構成要件相同之罪，顯係基於概括
      犯意為之，為連續犯，應論以一罪，並依法加重其刑。受審酌被告甲○○素行
      尚稱良好，有台灣高雄地方法院檢察署刑案資料查註紀錄表及台灣高等法院被
      告全國前案紀錄表可佐，僅因一時貪念，不思努力工作以獲財物，竟以竊盜遂
      其物慾，破壞社會安寧秩序非輕，惟念其犯後坦承犯行，深見悔意，及所竊之
      物品為機車三部等一切情狀，量處如主文所示之刑，並諭知易科罰金之折算標
      準。扣案之鑰匙一把（如警卷第三十頁照片所示有白色圓圈者），為被告甲○○所有且供犯罪所用之物，業據被告甲○○供陳在卷（見偵查卷第二十七頁背
      面），應依刑法第三十八條第三項、第一項第二款規定宣告沒收。
據上論斷，應依刑事訴訟法第二百九十九條第一項前段，刑法第三百二十條第一項、
第二百十六條、第二百十條、第三百三十九條第一項、第二項、第三百四十九條第一
項、第五十六條、第五十五條、第四十一條第一項前段、第三十八條第一項第二款、
第三款、第二百十九條，罰金罰鍰提高標準條第一條前段、第二條，判決如主文。
中      華      民      國    九十二    年      七      月     十六     日
                                          臺灣高雄地方法院刑事第一庭
                                              法  官  官信成
右正本證明與原本無異。
如不服本判決，應於判決送達後十日內，向本院提出上訴狀。
                                              書記官  黃意雯
中      華      民      國    九十二    年      七      月     十六     日
附錄本判決論罪科刑之法條：
刑法第三百二十條第一項：
意圖為自己或第三人不法之所有，而竊取他人之動產者，為竊盜罪，處五年以下有期
徒刑、拘役或五百元以下罰金。
刑法第二百十條：
偽造、變造私文書，足以生損害於公眾或他人者，處五年以下有期徒刑。
刑法第二百十六條：
行使第二百十條至第二百十五條之文書者，依偽造、變造文書或登載不實事項或使登
載不實事項之規定處斷。
刑法第三百三十九條第一項及第二項：
意圖為自己或第三人不法之所有，以詐術使人將本人或第三人之物交付者，處五年以
下有期徒刑、拘役或科或併科一千元以下罰金。
以前項方法得財產上不法之利益或使第三人得之者，亦同。
刑法第三百四十九條第一項：
收受贓物者，處三年以下有期徒刑、拘役或五百元以下罰金。
附表一：
┌──┬─────┬──────┬────┬────────┬─────┬───────────┐
│編號│ 時    間 │ 地      點 │被害人  │方            式│銀    行  │卡                號  │
│    │（九十年）│（高雄市）  │        │                │          │                      │
├──┼─────┼──────┼────┼────────┼─────┼───────────┤
│ 一 │四月六日至│楠梓區後勁中│丙○○  │趁與前女友馬玉鳳│匯通銀行（│0000000000  │
│    │九日間某日│街九一號    │（馬玉鳳│一同在馬玉鳳家時│後改制國泰│六○八二○八號        │
│    │          │            │之姊）  │以徒手竊取      │銀行）    │                      │
├──┼─────┼──────┼────┼────────┼─────┼───────────┤
│ 二 │同上      │同上        │同上    │同上            │中國商銀  │0000000000  │
│    │          │            │        │                │          │二一七一○五號        │
├──┼─────┼──────┼────┼────────┼─────┼───────────┤
│ 三 │九月間某日│楠梓區翠屏二│乙○○  │趁在朋友柯佑賢家│大安銀行（│0000000000  │
│    │          │一號        │（柯佑賢│時以徒手竊取    │後改制台新│二四九二○四號        │
│    │          │            │之兄）  │                │銀行）    │                      │
└──┴─────┴──────┴────┴────────┴─────┴───────────┘
附表二：
┌──┬─────┬───────┬───────┬───────┐
│編號│時      間│  信  用  卡  │  地        點│  物      品  │
│    │（九十年）│              │  （高雄市）  │ （新臺幣）   │
├──┼─────┼───────┼───────┼───────┤
│    │          │丙○○之匯通銀│楠梓區○○路九│摩托羅拉手機  │
│一  │四月九日  │行信用卡（後改│一七號「弘昇電│九六○○元    │
│    │          │制國泰銀行）  │話器材行」    │              │
├──┼─────┼───────┼───────┼───────┤
│二  │九月二十九│乙○○之大安銀│楠梓區「右昌汽│汽車儀表版螢光│
│    │日        │行信用卡（後改│車百貨有限公司│貼紙          │
│    │          │制台新銀行）  │」            │二二○元      │
├──┼─────┼───────┼───────┼───────┤
│三  │同上      │同上          │前金區○○路「│酒店消費      │
│    │          │              │快樂時光飲料店│七二○○元    │
│    │          │              │」（即大阪姑娘│              │
│    │          │              │酒店）        │              │
├──┼─────┼───────┼───────┼───────┤
│四  │同上      │同上          │楠梓區○○路「│日常用品      │
││          │              │厚進企業有限公│九六九元      │
│    │          │              │司」（即易達百│              │
│    │          │              │貨公司）      │              │
├──┼─────┼───────┼───────┼───────┤
│五  │同上      │同上          │楠梓區「許新興│加油          │
│    │          │              │加油站有限公司│五○元        │
│    │          │              │」            │              │
└──┴─────┴───────┴───────┴───────┘
附表三：
┌─┬────────┬────────┬────────┬───────┐
│編│  時      間    │  地        點  │  方        式  │被害人及機車車│
│號│（ 九十一年）   │（高雄縣、市）  │                │號或引擊號碼  │
├─┼────────┼────────┼────────┼───────┤
│一│十一月八日晚上  │梓官鄉○○路三○│利用機車上所插的│  庚○○      │
│  │八時許          │六巷一號        │鑰匙開啟電門方式│ＸＷＷ─四九八│
├─┼────────┼────────┼────────┼───────┤
│二│十一月十三日淩晨│楠梓區○○○街二│以自備鑰匙開啟機│  丁○○      │
│  │二時許          │一四巷三號前    │車電門方式      │ＹＱＯ─一八六│
├─┼────────┼────────┼────────┼───────┤
│三│十一月十四日淩晨│楠梓區○○路與外│以編號一之鑰匙開│己○○（引擊號│
│  │二時許          │環西路口        │啟電門方式      │碼）ＥＴ○九八│
│  │                │                │                │三六一        │
└─┴────────┴────────┴────────┴───────┘


司法院資訊處製作；財團法人民間司法改革基金會備份。
